臺灣臺中地方法院刑事判決　96年度易字第564號
公　訴　人　臺灣臺中地方法院檢察署檢察官
被　　　告　丙○
選任辯護人　許哲嘉律師
被　　　告　甲○○
上列被告因詐欺案件，經檢察官提起公訴（九十五年度偵字第一
七三九六號），被告於本院受命法官行準備程序時，對於犯罪事
實為有罪之陳述，經本院合議庭裁定由受命法官獨任適用簡式審
判程序，判決如下：
    主    文
丙○連續幫助意圖共同為自己不法之所有，以詐術使人將本人之
物交付，處有期徒刑參月，如易科罰金，以銀元佰元即新臺幣
玖佰元折算壹日。
甲○○幫助共同意圖為自己不法之所有，以詐術使人將本人之物
交付，處有期徒刑貳月，如易科罰金，以銀元佰元即新臺幣玖
佰元折算壹日。
    犯罪事實
一、甲○○及丙○所涉犯罪事實如下：
  (1)甲○○能預見將自己帳戶存摺、金融卡、密碼及印章交付予
    不詳身分之人使用，足供他人作為詐騙財物匯款之工具，竟
    仍基於幫助他人詐欺取財之未必故意，於民國九十四年十月
    二十一日，在苗栗市南苗公車站附近，將其所有之新竹國際
    商業銀行大湖分行銀行帳號00000000000號帳戶
    之存摺、金融卡、密碼及印章，以新臺幣（下同）五千元販
    賣與姓名、年籍不詳之成年人，容任他人作為詐欺取財之工
    具。
  (2)丙○能預見將自己帳戶存摺、金融卡、密碼、印章及行動電
    話晶片卡交付予不詳身分之人使用，均足供他人作為詐騙財
    物匯款之工具，竟仍基於幫助他人詐欺取財之未必故意，連
    續先於九十四年十二月二十九日在臺中市三信商業銀行林森
    分行附近，將其甫申辦之該行帳號0000000000號
    帳戶存摺、金融卡、密碼及印章，以三千元之對價，交付姓
    名、年籍不詳之成年人，再於九十五年一月上旬某日，在台
    中市忠明公園附近，以五百元之代價，將其甫申辦之臺灣大
    哥大股份有限公司門號0000000000號行動電話晶
    片卡交付予年籍姓名不詳之人，容任他人作為詐欺取財之工
    具。
  (3)該姓名、年籍不詳之人等取得上開帳戶資料後，即意圖為自
    己不法之所有且基於詐欺犯意，先於九十四年十二月二十日
    接續以電話向蕭福佶佯稱伊抽中香港二獎需先匯國際稅金云
    云，致使丁○○陷於錯誤，先於九十四年十二月二十日上午
    匯款七萬二千元至乙○○（涉及幫助詐欺部分由本院另案審
    結）國泰世華銀行臺中分行帳戶，同日下午匯款十萬元至甲
    ○○上開新竹國際商業銀行大湖分行帳戶，復於九十五年一
    月十一日匯款十萬元至丙○上開三信商業銀行帳戶後，始知
    受騙。另取得丙○上開行動電話晶片卡之年籍姓名不詳之人
    自稱「李芳儀」，亦意圖為自己不法所有且基於詐欺犯意，
    於九十五年五月八日將該行動電話門號刊登於夾報廣告，佯
    稱提供貸款，致戊○○陷於錯誤，於同日十二時許匯款一萬
    六千二百元至「李芳儀」所提供之臺中中正路郵局帳戶（局
    號0000000號帳號0000000號）。
二、案經被害人丁○○、戊○○訴由臺中市警察局第一分局報告
    臺灣臺中地方法院檢察署檢察官偵查起訴。
    理    由
一、認定犯罪事實之依據：
  (一)被告甲○○、丙○於本院審理時之自白。
  (二)證人即被害人蕭福佶、戊○○於警詢中之指述。
  (三)新竹國際商業銀行匯款副通知書一紙、三信商業銀行股份有
    限公司函附陳韋成（即丙○）開戶基本資料、交易明細表、
    新竹國際商業銀行大湖分行函附甲○○開戶資料及明細、國
    泰世華商業銀行臺中分行函附乙○○基本資料及交易明細、
    郵政存款明細、臺灣大哥大股份有限公司基本資料查詢單、
    臺灣大哥大股份有限公司預付卡申請書。
  (四)臺灣高等法院被告全國前案紀錄表（被告素行之認定）。
二、被告甲○○、丙○行為後，刑法及刑法施行法業於九十四年
    二月二日經總統以華總一義字第０九四０００一四九０一號
    令修正公布，並於九十五年七月一日施行。按行為後法律有
    變更者，適用行為時之法律，但行為後之法律有利於行為人
    者，適用最有利於行為人之法律，現行刑法第二條第一項定
    有明文。此條規定乃與刑法第一條罪刑法定主義契合，而貫
    徹法律禁止溯及既往原則，係規範行為後法律變更所生新舊
    法律比較適用之準據法，是刑法第二條本身雖經修正，但刑
    法第二條既屬適用法律之準據法，本身尚無比較新舊法之問
    題，應一律適用裁判時之現行刑法第二條規定以決定適用之
    刑罰法律，先予辨明。又以本次刑法修正之比較新舊法，應
    就罪刑有關之共犯、未遂犯、想像競合犯、牽連犯、連續犯
    、結合犯，以及累犯加重、自首減輕暨其他法定加減原因（
    如身分加減）與加減例等一切情形，本於統一性及整體性原
    則，綜其全部罪刑之結果而為比較，亦有最高法院九十五年
    度第八次刑庭會議決議可資參照。經查：
  (1)被告行為後，刑法第三十條業經修正公布施行，修正後刑法
    第三十條規定：「幫助他人實行犯罪行為者，為幫助犯。雖
    他人不知幫助之情者，亦同。幫助犯之處罰，得按正犯之刑
    減輕之。」，與修正前同條規定：「幫助他人犯罪者，為從
    犯。雖他人不知幫助之情者，亦同。從犯之處罰，得按正犯
    之刑減輕之。」不同，但在本件中，修正後之規定並無較有
    利於被告之情形，依修正後刑法第二條第一項從舊從輕原則
    ，應依修正前刑法第三十條第一項前段規定論處。
  (2)又被告行為後，罰金罰鍰提高標準條例第二條業已刪除，而
    刑法第四十一條第一項前段關於易科罰金之折算標準已由舊
    法之銀元一百元、二百元、三百元修正為新臺幣一千元、二
    千元、三千元，因屬科刑規範事項之變更，其折算標準為裁
    判時所應諭知，自有就新舊法規定比較之必要，經比較新舊
    法結果，被告行為後之新法並未較有利於被告，是依刑法第
    二條第一項前段之規定，本件應適用被告行為時之舊法即依
    修正前刑法第四十一條第一項前段、修正前罰金罰鍰提高標
    準條例第二條之規定，諭知以銀元三百元折算一日為易科罰
    金之折算標準，並依上開規定諭知易科罰金之折算標準。
  (3)被告行為後，刑法第三十三條第五款業於九十四年二月二日
    以華總一義字第０九四０００一四九０一號令修正公布，並
    自九十五年七月一日起施行；修正後刑法第三十三條第五款
    規定「罰金：新臺幣一千元以上，以百元計算之。」，與修
    正前刑法第三十三條第五款規定「罰金：一元以上。」不同
    。比較新舊法結果，以舊法較有利於行為人，新法並無對被
    告較為有利之情形，故依刑法第二條第一項前段規定，本案
    關於刑法第三百三十九條第一項前段之法定刑罰金部分，自
    應適用行為時之法律即修正前刑法第三十三條第五款規定決
    定其罰金部分之法定刑。
  (4)被告行為後，刑法第五十六條連續犯之規定，業於九十四年
    一月七日修正公布刪除，並於九十五年七月一日施行，則被
    告行為後新法業已刪除連續犯之規定，此刪除雖非犯罪構成
    要件之變更，但顯已影響行為人刑罰之法律效果，自屬法律
    有變更，依新法第二條第一項規定，比較新、舊法結果，仍
    應適用較有利於被告之行為時法律即舊法論以連續犯（最高
    法院九十五年第八次刑事庭會議決議參照）。
  (5)再查被告行為後，業已增訂刑法施行法第一條之一，並規定
    ：「中華民國九十四年一月七日刑法修正施行後，刑法分則
    編所定罰金之貨幣單位為新臺幣。九十四年一月七日刑法修
    正時，刑法分則編未修正之條文定有罰金者，自九十四年一
    月七日刑法修正施行後，就其所定數額提高為三十倍。但七
    十二年六月二十六日至九十四年一月七日新增或修正之條文
    ，就其所定數額提高為三倍」，是就現行刑法中，有關於罰
    金刑處罰之規定，即有就新舊法比較之必要，惟經比較增訂
    之刑法施行法第一條之一與被告行為時之罰金罰鍰提高標準
    條例第一條前段、現行法規所定貨幣單位折算新臺幣條例第
    二條結果，二者規定適用之結果並無不同，則本件即依被告
    行為時之舊法即依罰金罰鍰提高標準條例第一條前段為法條
    適用之依據，附此敘明。
  (6)綜合上述修正前後刑法第三十條、第四十一條第一項前段、
    第三十三條第五款、第五十六條及刑法施行法第一條之一適
    用情形綜合比較結果，修正後刑法及刑法施行法之規定並非
    較有利於被告，參酌修正後刑法第二條第一項前段、但書規
    定之「從舊從輕」原則，本案應適用修正前刑法及罰金罰鍰
    提高標準條例第一條前段為法條適用之依據。
三、適用之法條：刑事訴訟法第二百七十三條之一第一項、第二
    百九十九條第一項前段、第三百十條之二、第四百五十四條
    第一項，刑法第二條第一項前段、第三百三十九條第一項、
    第三十條第一項、第二項（修正前）、第五十六條（修正前
    ）第四十一條第一項前段（修正前），罰金罰鍰提高標準條
    例第一條前段、第二條（修正前）。
本案經檢察官郭景東到庭執行職務。
中　　華　　民　　國　　96　　年　　5 　　月　　1 　　日
                刑事第七庭  法　官  張清洲
以上正本證明與原本無異。
如不服本判決，應於送達後十日內向本院提出上訴狀（須附繕本
），上訴於臺灣高等法院臺中分院。
                            書記官　沈筱玲
中　　華　　民　　國　　96　　年　　5 　　月　　1 　　日
附錄論罪科刑法條
刑法第三十條：
幫助他人犯罪者，為從犯。雖他人不知幫助之情者，亦同。
從犯之處罰，得按正犯之刑減輕之。
刑法第三百三十九條第一項：
意圖為自己或第三人不法之所有，以詐術使人將本人或第三人之
物交付者，處五年以下有期徒刑、拘役或科或併科一千元以下罰
金。
